【裁判字號】    89,易,4180
【裁判日期】    900109
【裁判案由】    妨害公務
【裁判全文】
臺灣板橋地方法院刑事判決                        八十九年度易字第四一八號
    公  訴  人  臺灣板橋地方法院檢察署檢察官
    被      告  辛○○
                庚○○
                戊○○
右列被告因妨害公務案件，經檢察官提起公訴（八十九年度偵字第一八二二三號），
本院判決如左：
    主      文
辛○○共同傷害人之身體，處拘役伍拾玖日，如易科罰金以參佰元折算壹日。
庚○○共同傷害人之身體，處拘役伍拾日，如易科罰金以參佰元折算壹日。
戊○○共同對於公務員依法執行職務時，施強暴，處拘役肆拾日，如易科罰金以佰
元折算壹日。
    事      實
一、辛○○、庚○○於民國八十九年九月二十二日零時三十分許，在台北縣三重市○○○路七十七之一號羊肉爐店前，因發生口角而互相推打，經路人報案後，台北
    縣警察局三重分局大同派出所警員丙○○及壬○○前往處理，詎辛○○、庚○○
    竟基於以強暴方式妨害公務及傷害之犯意聯絡，共同拉扯並出手毆打丙○○及壬○○（壬○○部分未據告訴），對於依法執行維護秩序職務之公務員施強暴行為
    ，扯斷丙○○所背之無線電肩帶、反光背心（毀損部分未據告訴），致丙○○之
    身體受有右手第一掌指關節扭挫傷之傷害。嗣丙○○、壬○○請求支援，台北縣
    警察局三重分局中興派出所警員己○、乙○○到場處理，協助追捕辛○○、庚○○並帶上警車時，在場之辛○○、庚○○友人戊○○見狀，亦基於幫助以強暴方
    式妨害公務之意，上前阻擋、拉扯丙○○、壬○○，對於依法執行維護秩序職務
    之公務員施強暴行為。經在場警員協助，始將上開三人制止帶回。
二、案經丙○○訴由台北縣警察局三重分局報告台灣板橋地方法院檢察署檢察官偵查
    起訴。
    理      由
一、訊據被告辛○○、庚○○、戊○○固不否認在右揭時地發生糾紛，並在現場被逮
    捕帶回警察局，惟均矢口否認有妨害公務及傷害之犯行，辛○○辯稱：當時很多
    人推來推去，可能有碰到警察，並不是要打警察；庚○○辯稱：當時有人推來推
    去，是與警察說話並發生口角，在拉扯時可能碰到警察，並不是故意要打警察；
    戊○○則辯稱：當時酒醉不知是警察，以為是對方的人，此外均不清楚云云。經
    查：被告右揭犯行，業據被害人丙○○指訴歷歷，與證人即在場之檳榔攤主丁○○、羊肉爐店老闆甲○○、警員壬○○、己○證述之情節互核相符，並有被告三
    人警訊照片、遭被告扯壞之反光背心、無線電肩帶照片在卷可稽。被告三人雖均
    以當時已經喝醉為辯，惟查，被告三人於偵查中均否認喝醉（偵查卷第三十六頁
    背面），於本院初訊時辛○○仍稱：「當時二個警察抓住我，我說你們抓我幹什
    麼。我當時很清醒，我是剛從家裡出去」（八十九年十一月二十四日訊問筆錄）
    ，庚○○則改稱「當時有一點微醺，但對現場我不太清楚，但還有印象」（同前
    訊問筆錄），戊○○則翻稱「當時我們喝酒不清楚，我們不聽警察的話，是因警
    察他們打我，我當時酒醉不知是警察，以為是對方的人」（八十九年十二月八日
    訊問筆錄），而證人壬○○則結證稱當時在場警員穿著制服、有表明身分，並且
    騎用警用機車到達現場，證人丁○○結證稱當時被告還能辨認是何人（同前訊問
    筆錄），證人己○亦結證稱「當時大同派出所的人回去開警備車來現場」、「我
    們都是穿制服去的，他們還知道我們是警察，知道我們準備要抓人，我們抓的幾
    個人都有說你們抓抓看」，「他（庚○○）還說我們抓他還要告我們」，「當時
    他們的意志還可以認人」，「辛○○我們抓他時將他制伏在地上要上警車時，庚○○就過來阻擋、反抗，並且說大家來看警察打人（台語）」，「戊○○是庚○○喊之後才過來的，我當時說那一個人再過來阻擋，就要以妨害公務帶回警局處
    理，後來就沒有別人過來」（八十九年十二月十二日訊問筆錄），足認被告當時
    均可認識其行為，即令證人丙○○、壬○○分別證稱「當時他們的神智不是很清
    楚」、「當時他們走路有酒醉的現象」，惟被告等既能認知警員在執行公務，並
    有阻擾、攻擊之行為，經帶回警局偵訊時猶能記憶、敘述當時情況，並否認犯行
    ，尚難認被告行為時酒醉已達心神喪失或精神耗弱之程度，其行為顯有借酒放任
    自己行為之情形。況警訊時被告均拒絕接受酒精測試，業據證人丙○○、壬○○
    證述明確，既無酒精測試為憑，亦乏佐證論斷被告有心神喪失或精神耗弱之情事
    。從而依證人前開證述、被告供詞及客觀情狀綜合判斷，應可認定被告並未因飲
    酒致對外界事務全然缺乏知覺理會及判斷作用，而無自由決定意思之能力，或此
    項能力並非完全喪失而較普通人之平均程度減退，達於心神喪失或精神耗弱之程
    度，被告所辯係因飲酒而神智不清，並無妨害公務或傷害之故意乙節，亦無可採
    。綜上論述，本件事證明確，被告所辯無足憑採，犯行均堪認定，自應依法論科
    。
二、核被告辛○○、庚○○所為係犯刑法第一百三十五條第一項、第二百七十七條第
    一項、被告戊○○所為係犯刑法第一百三十五條第一項之罪。被告戊○○以幫助
    他人犯罪之意思，而參與構成要件內行為，與被告辛○○、庚○○就妨害公務罪
    部分均為共同正犯。公訴人雖未引用刑法第第二百七十七條第一項條文，惟於事
    實欄既已記載被告共同傷害犯行，應認被告共同傷害丙○○部分犯行業經起訴，
    本院自應加以裁判。被告辛○○、庚○○所犯上開二罪係一行為所犯，應依想像
    競合犯之例，從一重論以刑法第二百七十七條第一項之罪。又被告戊○○係在被
    告辛○○、庚○○業已毆傷警員丙○○，於辛○○經警制伏、庚○○呼喊警察打
    人後，始參與暴行妨害公務犯行，尚難令負共同傷害罪責，公訴人認被告戊○○
    就傷害部分亦為共同正犯，尚有未洽，惟公訴意旨認此部分與前揭論罪部分，有
    想像競合之裁判上一罪關係，爰不另為無罪之諭知，附此敘明。爰審酌被告等公
    然對抗公權力、辛○○、庚○○並毆傷值勤員警，犯後猶飾詞圖卸，惡性非輕，
    復衡被告辛○○、庚○○前均未受有期徒刑以上刑之宣告、被告戊○○於八十一
    年因竊盜罪經判處有期徒刑六月、緩刑三年，緩刑期間內未再犯罪，其刑之宣告
    業已失其效力等一切情狀，分別量處如主文所示之刑，並諭知易科罰金之折算標
    準，以示薄懲、並勵自新。
據上論斷，應依刑事訴訟法第二百九十九條第一項前段、刑法第二十八條、第一百三
十五條第一項、第二百七十七條第一項、第五十五條、第四十一條、罰金罰鍰提高標
準條例第一條前段、第二條，判決如主文。
本案經檢察官黃重鋼到庭執行職務。
中      華      民      國    九十    年      一      月      九      日
                                      臺灣板橋地方法院刑事第五庭
                                          法  官  王  偉  光
右正本證明與原本無異。
如不服本判決，應於判決送達後十日內，向本院提出上訴狀。
                                          書記官  簡  永  聰
中      華      民      國    九十      年      一      月     十一     日
附錄本案論罪科刑法條全文：
刑法第一百三十五條：
對於公務員依法執行職務時，施強暴脅迫者，處三年以下有期徒
刑、拘役或三百元以下罰金。
意圖使公務員執行一定之職務或妨害其依法執行一定之職務或使公務員辭職，而施強
暴脅迫者，亦同。
犯前二項之罪，因而致公務員於死者，處無期徒刑或七年以上有期徒刑。致重傷者，
處三年以上、十年以下有期徒刑。
刑法第二百七十七條
 (普通傷害罪)
傷害人之身體或健康者，處三年以下有期徒刑、拘役或一千元以下罰金。
犯前項之罪因而致人於死者，處無期徒刑或七年以上有期徒刑；致重傷者
，處三年以上十年以下有期徒刑。


司法院資訊處製作；財團法人民間司法改革基金會備份。
